最高法院刑事判決　　　　　　　　　　　　　　　九十一年度台上字第六八一八號
　　上 訴 人　台灣高等法院高雄分院檢察署檢察官
　　上 訴 人
　　即 被 告　甲○○
　　選　　任
　　辯 護 人　黃璽麟律師
　　　　　　　洪耀臨律師
右上訴人等因被告違反山坡地保育利用條例案件，不服台灣高等法院高雄分院中華民
國八十八年十一月二十五日第二審判決（八十八年度上訴字第一五三一號，起訴案號
：台灣屏東地方法院檢察署八十七年度偵字第五三四七號），提起上訴，本院判決如
左：
    主  文
原判決撤銷，發回台灣高等法院高雄分院。
    理  由
本件原判決認定上訴人即被告甲○○於民國八十六年六月間起擔任屏東縣恆春鎮高山
巖福德宮管理委員會主任委員，明知屏東縣恆春鎮○○○段六三三之一地號之土地為
內政部營建署墾丁國家公園管理處（下稱墾丁公園管理處）管領之公有山坡地，竟於
八十七年五月初某日起，未經墾丁公園管理處核准，擅自在如原判決附圖Ａ、Ｂ位置
之公有山坡地上開發整地，並利用設置建物、停車場、駁坎等工作物。其中Ａ部分為
駁坎，面積二七九平方公尺；Ｂ部分為建物、屋頂為停車場，面積八五八平方公尺，
合計面積一一三七平方公尺。嗣經墾丁公園管理處警察隊制止，並舉發被告違反國家
公園法等情。因而撤銷第一審諭知被告免訴之不當判決，改判論處被告違反在公有山
坡地內，不得擅自從事開發及利用之規定罪刑（併宣告緩刑）；固非無見。
惟查：(一)、山坡地保育利用條例第三十四條第一項之刑期為「六月以上五年以下有期
徒刑，得併科新台幣六十萬元以下罰金」，則於未適用刑法第五十九條酌減其刑或其
他法定減輕其刑之情形下，所處之刑期應不得低於有期徒刑六月。乃原判決適用該條
項論處被告罪刑，竟諭知被告處有期徒刑三月，緩刑二年，自有判決適用法則不當之
違法。(二)、被告於原審辯稱高山巖福德宮於七十二年間辦理寺廟登記時，就不動產部
分登載山林面積為一二０‧八二三公頃土地，位於屏東縣恆春鎮○○○段六三三之一
地號，其開發整建之停車場係在福德宮自有之土地內，非在公有或他人之土地內等語
，並提出該寺廟登記表為證。查山坡地保育利用條例第三十四條第一項係以在公有或
他人山坡地內擅自墾殖、占用或從事開發或利用等為要件。被告所提出之高山巖福德
宮寺廟登記表登載山林面積為一二０‧八二三公頃土地，位於屏東縣恆春鎮○○○段
六三三之一（見第一審卷第一一七頁）。被告是否誤以所開發利用之山坡地，係在高
山巖福德宮自有之山坡地上，非在公有或他人之山坡地上？攸關被告是否有違反山坡
地保育利用條例之犯意，原審未調查被告所開發利用之地點，是否在高山巖福德宮所
登記寺廟登記表內之土地上，被告是否有違反山坡地保育利用條例之犯意？遽為被告
不利之認定，自有未合。檢察官及被告分別上訴指摘原判決不當，均非無理由，應認
原判決有撤銷發回更審之原因。
據上論結，應依刑事訴訟法第三百九十七條、第四百零一條，判決如主文。
中      華      民      國    九十一    年     十一     月    二十八    日
                              最高法院刑事第九庭
                                  審判長法官  陳  炳  煌
                                        法官  陳  正  庸
                                        法官  韓  金  秀
                                        法官  吳  信  銘
                                        法官  徐  文  亮
      右正本證明與原本無異
                                              書  記  官
中      華      民      國    九十一    年     十二     月      二      日
